臺灣彰化地方法院民事判決　93年度訴字第532號
原　　　告　美連發化粧品有限公司
　　　　　　　　　　　巷16號.
法定代理人　丙○○
被　　　告　甲○○
　　　　　　　　　　　巷24號.
訴訟代理人　乙○
上列當事人間請求損害賠償事件，本院於民國94年6月20日言詞
辯論終結，判決如下：
    主  文
被告應給付原告新台幣玖拾柒萬捌仟捌佰肆拾元。
原告其餘之訴駁回。
訴訟費用由原告負擔十分之一，餘由被告負擔。
    事實及理由
壹、原告主張：
 一、被告於民國91年7月21日上午9時許，因過失致其彰化縣彰
     化市○○○路871巷23號之1的辦公室起火燃燒，並燒毀原
     告位於彰化縣彰化市○○○路871巷23號之3工廠內之物品
     ，原告之損失包含:
     1.裝潢隔間：新台幣(下同):119,000元。
     2.冷氣機2台：35,000元。
     3.傳真機1台：3,600元。
     4.辦公桌 (4張辦公桌、2座樣品櫃、1張會議桌):67,000
       元。
     5.電腦1台：23,500元。
     6.打卡鐘1台:6,500元。
     7.影印機：37,000元。
     8.打釘機2台：68,000元。
     9.高週波機械1台：80,000元。
    10.空壓機1台：12,500元。
    11.機車1台：32,000元。
    12.飲水機1台：1,800元。
    13.小冰箱1台：5,900元。
    14.打包機1台：8,500元。
    15.其他進貨損失：1,093,404元。
 二、原告之工廠在失火地點成立不到一年，事發後原告屢次請
     求被告賠償，皆遭被告拒絕。刑事判決已經認定是從被告
     那裡燒起來的，原告將所有的積蓄投資在公司內，盼被告
     負起該負之責任。原告是做化妝品的，原告進塑膠盒、貼
     紙、原料後，製造好再賣出去，故91年1、2月銷的貨，是
     90 年進貨的東西，不是當月進貨馬上銷出去。因原告之總
     損失為1,671, 204元，但原告考慮到東西有折舊的問題，
     為此依民法第184條第1項規定，只請求被告賠償110萬元，
     並聲明：被告應給付原告110萬元。
貳、被告則以：
    被告因電線走火被判刑，被告的東西也被燒掉，被告也是受
    害者，目前無力賠償。消防局鑑定是寫被告住處疑似為起火
    點，事實上不是從被告那裏起火的，是從第3間或第4間即原
    告或其隔壁起火的，被告的是第6間，被告那裏是祥特工業
    社，作螺絲的。證人解秀年在刑事庭有證明起火點是在房屋
    正面三分之一處發生，但被告的房子是在最角落。原告被燒
    毀之物品中，第1項至第14項部分不爭執，第15項部分，原
    告雖有提統一發票證明其進貨損失，但原告被燒掉的東西不
    一定是這些，因原告進貨後也有可能賣出去。被告不主張折
    舊之問題，因計算上有困難等語置辯，並聲明：駁回原告之
    訴。
參、兩造不爭執之事項
    原告因此次火災，被燒毀如原告陳述欄第1項至第14項之物
    品，損失金額共計500,300元。
肆、得心證之理由
  一、原告起訴主張被告於91年7月21日上午9時許，因過失致其
      彰化縣彰化市○○○路871巷23號之1的住處起火燃燒，並
      燒毀原告位於彰化縣彰化市○○○路871巷23號之3工廠內
      之物品，被告亦因此被判決有罪等情，業據原告提出台灣
      高等法院台中分院92年上易字第1783號刑事判決影本1份
      及照片14張為證，惟為被告所否認，辯稱不是從被告那裏
      起火的，證人解秀年在刑事庭有證明起火點是在房屋正面
      三分之一處發生，但被告的房子是在最角落等語。經查
   (1) 本件現場經彰化縣消防局依據火場燃燒後狀況研判：本件
      延燒之各廠房均以西南角落之燒燬情況較嚴重，顯示火流
      由位於西南方位之廠房（23號之2）向東北方向廠房（23
      號之6）擴大燃燒，23號之1後側另獨立之建築物燒燬情況
      較嚴重，且係呈一半Ｖ字型燃燒狀底部，消防隊抵達時發
      現西側23號之1廠房後方濃煙最大，而經初期指揮官勘查
      發現西側23號之1廠房後方獨立建築物火勢燃燒最為猛烈
      ，火舌已竄出室外，而該獨立建築物之火流係從東側辦公
      室向西側臥室、雜物間及北側起居室、廠房等擴大延燒。
      且由於現場並無化學物品，非化學品引起火災，起火處並
      無使用爐具，可排除炊事不慎之可能。案發時僅有被告甲
      ○○於火場內睡覺，不可能抽煙，故非因抽菸引燃，且並
      未發現可疑人員進入火場，並無與人發生糾紛，尚無外來
      人為因素造成起火之可能。是本件火災之起火處為23 號
      之1祥特螺絲工業社後側獨立建築物之東側辦公室，起火
      原因則是因電源線短路造成起火燃燒所致，有該局91 年8
      月19日檔案號碼Ｍ02Ｇ21Ｊ1號火災原因調查報告書附於
      刑事卷可稽，並據製作該調查報告之彰化縣消防局課員馮
      耀毅在本院刑事庭審理時到庭證述明確。堪認本件火災之
      起火點應在於被告位於彰化市○○○路871巷23號之1的辦
      公室。此外，彰化縣消防局經清理現場，發現被告之辦公
      室有多台傳真機，且地面上密佈電源線、插座等情，亦有
      該火災調查報告可稽。故被告係經營工廠之人，明知上址
      地面密佈電源線、插座，容易漏電起火引燃火災，卻未加
      清理，致上址電源線短路，擴大燃燒，發生火災，其對本
      件火災之發生應有過失。另被告就本件火災之發生確實有
      過失，經本院刑事庭認定被告犯公共危險罪，判處被告有
      期徒刑8月，被告不服提起上訴，經台灣高等法院台中分
      院以92年上易字第1783號判決被告上訴駁回等情，亦有台
      灣高等法院台中分院92年上易字第1783號刑事案卷可佐。
    (2)證人解秀年於台灣高等法院台中分院刑事庭審理時雖曾到
      院證稱：因聽到爆裂聲響，抬頭見到第2至第4間廠房前屋
      簷電纜線走火爆出火花，並已有濃煙往其站立之田間方向
      飄過來等語。而證人邱尚於本院刑事庭亦曾證稱：煙冒出
      的位置大約在中間，惟亦證稱：當時之情形已想不起來等
      語。然因該2位證人所見僅係火災已嚴重燒燬廠房內部易
      燃物品而由廠房空隙冒出之濃煙，至其起火點，因在關閉
      之廠房內部，該2位證人自無從由外部觀察得知。況依證
      人解秀年之證言，其抬頭所見，既已有濃煙往其站立之北
      方飄散，足見當時廠房已遭火焚燒相當時間，始有濃煙飄
      散，則其所見屋簷前電纜線短路爆出火花，顯係因屋內縫
      隙中竄出之濃煙火苗燒燬電纜線披護致造成短路，此適與
      前述調查報告判斷結果相符，而其所見濃煙飄散方向，亦
      與火流方向一致，更佐證前述調查報告之正確性。參以證
      人即當日前往救災之義消謝清森於本院刑事庭審理中證稱
      ：「（是否可起判斷起火點？）我不是專業的，所以無法
      判斷。建築物中間有1戶有放置1台大機器，是吃黑油的，
      黑油燒起來的煙是黑的。」等語，是該黑煙自建築物之中
      段大量冒出，自火場外部而觀，亦有可能產生起火處在建
      築物中段之錯覺。此外，證人馮耀毅於台灣高等法院台中
      分院審理時亦證稱：電纜線之短路爆出火花，係火災發生
      之結果，非火災發生之原因等語，故本院認為證人解秀年
      及邱尚之證詞，尚不足為被告有利之認定。而被告又未提
      出其他證據證明起火點確實不在被告住處，故被告此部分
      抗辯即難採信，堪認原告之主張為真實。
  二、按因故意或過失，不法侵害他人之權利者，負損害賠償責
      任，民法第184條第1項前段定有明文。被告因過失，未清
      理其位於彰化市○○○路871巷23號之1辦公室之電源線及
      插座，致電源線短路起火燃燒，並延燒至原告所有位於上
      址同巷23號之3工廠內之物品，故原告請求被告賠償其損
      失，依法自屬有據。
  三、原告主張其因本件火災，所受之損失計有：1.裝潢隔間：
      119,000元。2.冷氣機2台：35,000元。3.傳真機1台：3,
      600元。4.辦公桌 (4張辦公桌、2座樣品櫃、1 張會議桌
      ):67, 000元。5.電腦1台：23,500元。6.打卡鐘1台:6,
      500元。7.影印機：37, 000元。8.打釘機2台：68,000元
      。9.高週波機械1台：80, 000元。10.空壓機1台：12,500
      元。11.機車1台：32,000元。12.飲水機1台：1,800元。
      13.小冰箱1台：5,900元。14.打包機1台：8,500元，合計
      500,300元等情，有原告提出之照片為證，且為被告所不
      爭執，堪認原告此部分之主張為真實。
  四、原告主張其因本件火災致有進貨損失：1,093,404元等情
      ，固據原告提出統一發票影本21張、照片14張、彰化縣營
      業人銷售額與稅額申報書影本11張為證，被告對原告所提
      出之上開證物亦不爭執，惟另辯稱原告被燒掉的東西不一
      定是這些，因原告進貨後也有可能賣出去等語。由於本件
      火災發生後，現場已經被清理完畢，故無法經由鑑定一一
      檢視原告被燒毀之物品，故本院僅能依據卷內原告所提出
      之證據加以審究。(1)查依據原告提出之90年至91年之進貨
      統一發票，項目包含塑膠殼、紙箱、燙金、口唇油空殼、
      粉條殼、眼影粉、2EHP、口紅、圓形霜瓶、塑膠盒、商標
      紙、電睫毛器、唇彩瓶、電腦、包裝紙盒、通信器材、工
      資、東鉚釘、鋁皿等物，其中電腦及通信器材部分，因
      在前揭理由第三點原告請求之項目已包括電腦及傳真機，
      故電腦及通信器材部分之發票尚難認係原告之進貨損失，
      應予扣除。(2)又工資及燙金 (加工)部分，因無所謂被燒
      毀之問題，故工資及燙金 (加工)部分之發票金額應予扣
      除。(3)依原告所提出之彰化縣營業人銷售額與稅額申報書
      影本11張，原告在91年1、2月有銷貨825,260元，91年3、
      4月有銷貨114, 300元，91年5月至8月均無銷貨，故本院
      認為原告91年1月至91年4月間進貨之塑膠殼256,284元、
      紙箱4, 158元、口唇油空殼26,250元、粉條殼134,946元
      ，均有可能已銷售出去，原告又未能舉證此些貨品確實存
      在火災現場，本院認此部分請求，亦應予以剔除。(4)依據
      原告所提出之照片編號9、10、11、14觀之，現場確實有
      諸多紙盒或紙類遭燒毀之情形，再參酌前揭火災原因調查
      報告書內所附之物品配置圖，原告之廠房現廠確實有三處
      化妝品區，且原告為化妝品公司，衡諸常情，不可能店內
      只有辦公設備，卻完全沒有化妝品存在。因原告91年5月
      以後至8月間均無銷貨之情形，故原告請求91年5月以後至
      火災發生即91年7月21日期間進貨之眼影粉45,780元、2EH
      P:2,135元、口紅83,600元、圓形霜瓶9,450元、塑膠盒
      252,000元、包裝紙盒85,575元等損失，金額合計478,540
      元，為有理由，應予准許。(5)原告請求之商標紙48,615元
      、鋁皿9,450元、唇彩瓶40,320元之進貨時間均在91年7月
      21日火災發生後，雖原告主張有些是廠商比較晚請款，惟
      原告就此部分主張卻未舉證以實其說，原告之主張即難採
      信，故此部分請求應予扣除。(6)原告請求之電睫毛器28,
      292元，因進貨時間為90年8月，且原告未能舉證證明火災
      發生時時，電睫毛器確實在現場被燒毀，故此部分請求應
      予剔除。(7)原告請求之東鉚釘雖係91年7月間進貨，惟
      原告並未舉證東鉚釘確實在有火災現場被燒毀，故原告
      此部分請求亦應剔除。
  五、綜上所述，原告本於侵權行為之法律關係，請求被告賠償
      原告110萬元，於978,840元 (500,300+478540=978,840)
      之範圍內，為有理由，應予准許，逾此部分之請求為無理
      由，應予駁回。
五、訴訟費用負擔之依據：民事訴訟法第79條。
中　　華　　民　　國　　94　　年　　6　　月　　30　　日
                  民事第二庭    法　官　詹秀錦
以上正本係照原本作成。
如對判決上訴，應於判決送達後20日內向本院提出上訴狀。
                      　　　    書記官　楊筱惠
中　　華　　民　　國　　94　　年　　6　　月　　30　　日
